臺灣高等法院刑事判決
108年度上訴字第3871號
上  訴  人  臺灣新北地方檢察署檢察官                    被      告  林子喬  男  00歲(民國00年0月00日生)


選任辯護人  劉政杰律師
上列上訴人因被告詐欺等案件，不服臺灣新北地方法院108年度
訴字第480號，中華民國108年10月2日第一審判決（起訴案號：
臺灣新北地方檢察署108年度偵字第11477號、第4406號、第1336
3號），提起上訴，本院判決如下：
    主  文
上訴駁回。
    事實及理由
一、本案經本院審理結果，認第一審以上訴人即被告所為，係犯
    刑法第339條之4第1項第1款、第2款之3人以上共同冒用政府
    機關及公務員名義詐欺取財罪及組織犯罪防制條例第3條第1
    項之參與犯罪組織罪，依刑法第55條規定，從一重之3人以
    上共同冒用政府機關及公務員名義詐欺取財罪處斷，判處有
    期徒刑1年6月。緩刑5年，緩刑期間付保護管束，並應依原
    判決附件所示之臺灣新北地方法院108年度司附民移調字第1
    202號調解筆錄所定調解條款，對告訴人林家義為給付，及
    應向指定之政府機關、政府機構、行政法人、社區或其他符
    合公益目的之機構或團體，提供240小時之義務勞務。扣案
    如原判決附表編號1 所示之物沒收。其認事用法、量刑及緩
    刑之宣告均無不當，應予維持，除就不予諭知強制工作之理
    由補充、更正如後述外，證據部分並增列被告於本院準備程
    序及審理時之自白外，其餘均引用如附件第一審刑事判決書
    之記載。
二、檢察官上訴意旨略以：被告在得知本案為警查獲後，並未有
    何悔悟警惕之心，而意欲居於幕後，要求由詐欺集團中擔任
    下游之同案被告施昱丞承擔刑責，亦且將賠償視作籌碼之一
    ，犯後態度顯屬不佳，其於審理後期始坦承犯行，無非心存
    企求較輕刑期之僥倖。況本案被告自告訴人林家義處詐得之
    款項高達新臺幣（下同）54萬元，犯罪所生之損害甚鉅，而
    被告僅以15萬元與告訴人達成和解，告訴人固因不欲後續訟
    累或其他因素而同意此一和解條件，惟其損害並未受完足之
    填補，則屬不爭，然被告不僅因此獲得法定刑度範圍內偏低
    之宣告刑，更獲有緩刑之寬典，此例一開，將使未來涉犯詐
    欺罪，且事證明確者，大可於偵查中矢口否認犯行，於審理
    中始認罪並試圖與告訴人達成和解，藉此享有幾乎無實質上
    處罰之緩刑優惠，無非給予心存僥倖之徒可趁之機，而未能
    達到刑法一般預防之功能，原判決量處之刑及緩刑之宣告尚
    欠妥適，有違背量刑内部界限，請求撤銷原判決云云。惟：
　㈠按刑事審判旨在實現刑罰權之分配的正義，故法院對有罪被
    告之科刑，應符合罪刑相當之原則，使輕重得宜，罰當其罪
    ，以契合社會之法律感情，此所以刑法第57條明定科刑時應
    審酌一切情狀，尤應注意該條所列10款事項以為科刑輕重之
    標準，俾使法院就個案之量刑，能斟酌至當。而量刑輕重係
    屬事實審法院得依職權自由裁量之事項，苟已斟酌刑法第57
    條各款所列情狀而未逾越法定刑度，不得遽指為違法（最高
    法院72年台上字第6696號判例參照）。
　㈡原判決關於科刑之部分，依刑法第57條各款所列情狀加以審
    酌等情（詳如原判決理由欄二、㈣所載），而於法定刑度之
    內，予以量定，客觀上並無明顯濫權或失之過輕之情形，亦
    未違反比例原則，經核並無違誤。再者，被告前未曾因故意
    犯罪受有期徒刑以上刑之宣告，有本院被告前案紀錄表1份
    在卷為憑，被告於原審及本院審理中均坦承犯行，頗有悔悟
    之意，應已知警惕而無再犯之虞，原審雖對被告諭知緩刑5
    年，除緩刑期間附保護管束外，並附加應履行臺灣新北地方
    法院108年度司附民移調字第1202號調解筆錄所載內容（如
    原判決附件所示），及應向檢察官指定之政府機關、政府機
    構、行政法人、社區或其他符合公益目的之機構或團體，提
    供240小時之義務勞務，使被告雖享有緩刑寬典，仍應履行
    附加條件，以促使被告能自我反省、記取教訓，將來謹慎行
    事、避免再犯，且被告已於民國108年11月12日依上開調解
    筆錄所載內容對告訴人完成履行條件，有匯款回條聯等資料
    附卷足憑（見本院卷第129至135頁），益徵被告確有努力彌
    補本件犯行對告訴人造成之傷害，而有悔改之心，是原審對
    被告所為附履行條件之緩刑宣告，亦無不當。
　㈢從而，檢察官提起本件上訴，僅係就原審之量刑及緩刑之宣
    告為爭執，未再有其他舉證為憑，為無理由，應予駁回。
三、關於不予諭知強制工作之理由
　㈠按「發起、主持、操縱或指揮犯罪組織者，處3年以上10年以
    下有期徒刑，得併科新臺幣1億元以下罰金；參與者，處 6
    月以上5年以下有期徒刑，得併科新臺幣1千萬元以下罰金。
    但參與情節輕微者，得減輕或免除其刑。」、「犯第1項之
    罪者，應於刑之執行前，令入勞動場所，強制工作，其期間
    為3年。」，雖為組織犯罪防制條例第3條第1項、第3項所明
    文。然上開條例第3條第3項宣告刑前強制工作部分，並未依
    個案情節，區分行為人是否具有反社會的危險性及受教化矯
    治的必要性，一律宣付刑前強制工作3年。然則，衡諸該條
    例所規定之強制工作，性質上原係對於有犯罪習慣，或因遊
    蕩、懶惰成習而犯罪者，所為之處置，修正後該條例既已排
    除常習性要件，從而，本於法律合憲性解釋原則，依司法院
    釋字第471號關於行為人有無預防矯治其社會危險性之必要
    ，及比例原則等與解釋意旨不相衝突之解釋方法，為目的性
    限縮，對犯該條例第3條第1項之參與犯罪組織罪者，視其行
    為之嚴重性、表現之危險性、對於未來行為之期待性，以及
    所採措施與預防矯治目的所需程度，於有預防矯治其社會危
    險性之必要，且符合比例原則之範圍內，由法院依該條例第
    3條第3項規定，一併宣告刑前強制工作（最高法院刑事大法
    庭108年度台上大字第2306號裁定意旨參照）。
　㈡查本案被告加入真實姓名、年籍均不詳之某成年詐欺集團成
    員所主持、操縱及指揮，具有持續性、牟利性之詐欺集團犯
    罪組織即本案詐欺集團，擔任車手，負責取款之工作，而與
    本案詐欺集團成員共同詐欺告訴人，所為固非可取，惟與破
    壞金融秩序之重大吸金案相較，尚難認已達嚴重危害社會之
    程度。且其於加入該集團不久即為警查獲，參與犯罪組織之
    期間甚短，復查無證據足認其為警查獲後，尚有相類犯行，
    自難僅憑其此部分加重詐欺犯行，遽認其有犯罪習慣。至其
    因欠缺正確工作觀念而犯本案加重詐欺犯行，改正其詐欺犯
    行之有效方法，應在於提供適當之更生教育及保護、就業機
    會及社會扶助等，並非僅有執行強制工作之保安處分一途，
    是依比例原則，並綜合其所表現之危險性及對其未來之期待
    性等情，應認對其宣告有期徒刑之刑，已與其本案犯行之處
    罰相當，而足收懲儆之效，尚無併予宣告強制工作以預防矯
    治其社會危險性之必要。原判決於理由內雖載稱：法院就同
    一罪刑所適用之法律，無論係對罪或刑或保安處分，除法律
    別有規定外，均應本統一性或整體性之原則而適用之，不容
    任意割裂而適用不同之法律，被告所犯參與犯罪組織罪，與
    其首次詐欺取財間，既依刑法第55條規定，從一重論以3人
    以上共同冒用政府機關及公務員名義詐欺取財罪，自不得再
    適用組織犯罪防制條例第3條第3項規定，諭知強制工作之保
    安處分等語，雖有瑕疵，然於判決結果不生影響，尚無為此
    撤銷原判決之必要，附此敘明。
據上論斷，應依刑事訴訟法第373條、第368條，判決如主文。
本案經檢察官李冠輝提起公訴，檢察官林郁璇提起上訴，檢察官
孟玉梅到庭執行職務。
中　　華　　民　　國　　109 　年　　4 　　月　　15　　日
                  刑事第二十一庭審判長法　官  許宗和
                                      法　官  黃惠敏
                                      法　官  章曉文
以上正本證明與原本無異。
如不服本判決，應於收受送達後20日內向本院提出上訴書狀，其
未敘述上訴之理由者並得於提起上訴後20日內向本院補提理由書
（均須按他造當事人之人數附繕本）「切勿逕送上級法院」。
                                      書記官  陳媖如
中　　華　　民　　國　　109 　年　　4 　　月　　20　　日
附錄本案論罪科刑法條
中華民國刑法第339條之4
犯第339條詐欺罪而有下列情形之一者，處1年以上7年以下有期
徒刑，得併科1百萬元以下罰金：
一、冒用政府機關或公務員名義犯之。
二、三人以上共同犯之。
三、以廣播電視、電子通訊、網際網路或其他媒體等傳播工具，
    對公眾散布而犯之。
前項之未遂犯罰之。

組織犯罪防制條例第3條
發起、主持、操縱或指揮犯罪組織者，處3年以上10年以下有期
徒刑，得併科新臺幣1 億元以下罰金；參與者，處6月以上5 年
以下有期徒刑，得併科新臺幣1 千萬元以下罰金。但參與情節輕
微者，得減輕或免除其刑。
具公務員或經選舉產生之公職人員之身分，犯前項之罪者，加重
其刑至二分之一。
犯第1 項之罪者，應於刑之執行前，令入勞動場所，強制工作，
其期間為3年。
前項之強制工作，準用刑法第90條第2 項但書、第3 項及第98條
第2項、第3項規定。
以言語、舉動、文字或其他方法，明示或暗示其為犯罪組織之成
員，或與犯罪組織或其成員有關聯，而要求他人為下列行為之一
者，處3年以下有期徒刑，得併科新臺幣3百萬元以下罰金：
一、出售財產、商業組織之出資或股份或放棄經營權。
二、配合辦理都市更新重建之處理程序。
三、購買商品或支付勞務報酬。
四、履行債務或接受債務協商之內容。
前項犯罪組織，不以現存者為必要。
以第5項之行為，使人行無義務之事或妨害其行使權利者，亦同
。
第5項、第7項之未遂犯罰之。